臺灣士林地方法院小額民事判決
111年度士小字第2344號
原      告  林柏樹  
被      告  蘇釋莫明

上列當事人間侵權行為損害賠償事件，本院於民國111年11月10
日言詞辯論終結，本院判決如下：   
    主  文
被告應給付原告新臺幣參萬元。
原告其餘之訴駁回。
訴訟費用新臺幣壹仟元，其中新臺幣參佰元由被告負擔，餘由原
告負擔。
本判決原告勝訴部分得假執行。
    事實及理由要領
一、原告起訴主張：被告係禾富綜合營造有限公司（下稱禾富公
    司）工地負責人，承包基隆市七堵區堵南國小群英樓與活動中
    心屋頂防水工程（下稱本案工程），而原告係基隆市中正區
    公所經建課課長，經基隆市政府指派擔任本案工程驗收之主
    驗官，負有驗收之責，為依法令服務於地方自治團體所屬機
    關而具有法定職務權限之公務員，於民國109年11月13日上午
    10時30分許，在堵南國小活動中心屋頂處進行本案工程驗收
    ，經原告查核後認有多項缺失要求被告改善，被告知悉原告
    係依法執行公務之公務員，竟基於侮辱公務員及公然侮辱之
    犯意，在多數人得以共見共聞之上開場所，以「列你媽啦列
    ，幹」等語辱罵原告，足以貶損原告之人格及社會評價，原
    告因遭被告以上開言詞辱罵之不法侵害，其名譽、人格及身
    心均痛苦異常，而請求被告賠償精神慰撫金新臺幣（下同）
    10萬元，爰依侵權行為損害賠償之法律關係提起本件訴訟，
    並聲明被告應給付原告10萬元。　　
二、被告則以：其確有為前開刑事判決所載言詞，然並無侮辱原
    告之意，且原告請求賠償金額過高等語資為抗辯，並聲明駁
    回原告之訴。
三、得心證之理由：
　㈠按因故意或過失，不法侵害他人之權利者，負損害賠償責任
    。又不法侵害他人之身體、健康、名譽、自由、信用、隱私
    、貞操，或不法侵害其他人格法益而情節重大者，被害人雖
    非財產上之損害，亦得請求賠償相當之金額，民法第184條
    第1項前段、第195條第1項前段分別定有明文。原告主張被
    告於上開時地以前開言詞辱罵原告之行為，業經臺灣基隆地
    方法院以110年度易字第199號刑事判決認被告犯公然侮辱及
    侮辱公務員罪而判處拘役20日，並經臺灣高等法院以111年
    度上易字第990號判決駁回上訴而確定在案，此有上開刑事
    判決及臺灣高等法院被告前案紀錄表在卷可稽，並經本院調
    閱上開刑事卷宗及電子卷證資料查核無誤，且為被告所不爭
    執，應堪認此部分之事實；而被告雖以上開內容置辯，然「
    列你媽啦列，幹」等詞，衡諸一般社會通念，屬於負面評價
    之貶抑用語，實具有輕蔑、嘲諷、使人難堪之意涵，且該等
    言詞對遭謾罵之原告而言，足使其感受到難堪、不快，客觀
    上已足貶抑原告之名譽及社會評價，另依前開刑事案件之勘
    驗筆錄所載對話內容，被告係於原告對本案工程列有疏失並
    要求改善後始為上開言詞，堪認該等言詞應為其對原告指示
    內容所為之回應，復依兩造前開對話過程，顯見被告乃有意
    以該等言詞辱罵原告，則被告於多數人得以共見共聞之本案
    工程驗收地點處，以該等言詞辱罵原告，自屬侵害原告名譽
    權之行為，故被告上開所辯，自不足採。是原告依侵權行為
    之法律關係，請求被告負損害賠償責任，於法當屬有據。
　㈡次按，不法侵害他人之人格權，被害人受有非財產上損害，
    請求加害人賠償相當金額之慰撫金時，法院對於慰撫金之量
    定，應斟酌實際加害情形、所造成之影響、被害人痛苦之程
    度、兩造之身分地位、經濟狀況及其他各種狀況，以核定相
    當之數額（最高法院47年台上字第1221號、51年台上字第22
    3號號判決意旨參照）。又民法第195條第1項雖規定，不法
    侵害他人之身體、健康、名譽者，得請求賠償相當金額之非
    財產上之損害，惟所謂相當，除斟酌雙方身分資力外，尤應
    兼顧加害程度與其身體、健康影響是否重大以為斷（最高法
    院89年度台上字第1952號判決意旨參照）。本院審酌被告以
    上開行為侵害原告之名譽權，兼衡原告為碩士畢業，目前為
    公務員，名下有不動產，而被告為大學肄業，目前從事營造
    業，名下無不動產、車輛，此有本院言詞辯論筆錄及本院調
    取之稅務電子閘門財產所得調件明細表在卷可稽，並考量兩
    造身份、地位及經濟能力、被告侵權行為之手段、方法及加
    害程度、原告之痛苦程度等一切情狀，認為原告就被告前揭
    侵權行為得請求精神上之損害賠償，以3萬元為適當。從而
    ，原告依上開法律關係，求為判決如主文第1項所示，為有
    理由，應予准許，逾此範圍之請求，為無理由，應予駁回。
四、本件事證已臻明確，兩造其餘攻擊防禦方法及舉證，經核與
    判決結果不生影響，無逐一論列之必要，併予敘明。　
五、本件係就民事訴訟法第436條之8第1項適用小額訴訟程序所
    為被告部分敗訴之判決，依同法第436條之20規定，應依職
    權就原告勝訴部分宣告假執行，另依同法第79條之規定職權
    確定訴訟費用額為1000元（第一審裁判費），其中300元應
    由被告負擔，其餘由原告負擔。
中　　華　　民　　國　　111 　年　　11　　月　　30　　日
                  士林簡易庭  法  官  黃雅君
　　　　　　　　　
以上正本係照原本作成。
如不服本判決，應於送達後20日內，向本院提出上訴狀並應記載
上訴理由，表明關於原判決所違背之法令及其具體內容與依訴訟
資料可認為原判決有違背法令之具體事實，如於本判決宣示後送
達前提起上訴者，應於判決送達後20日內補提上訴理由書（須附
繕本）。
中　　華　　民　　國　　111 　年　　11　　月　　30　　日
                              書記官  吳俊明